---
title: "rapport_analyse_prix"
author: "Florian Lopitaux"
date: "2025-04-25"
output:
  html_document:
    df_print: paged
  pdf_document: default
---

# Les facteurs qui influencent le prix des jeux

Dans cette section, nous allons nous intéresser aux facteurs qui peuvent avoir une influence sur le prix des jeux. Nous avons à partir des données de notre jeu de données relevé différents aspects qui seraient intéressants d'analyser afin de mieux comprendre comment est défini le prix d'un jeu.

Chaque aspect sera approfondi dans sa partie : contexte (pourquoi on se pose la question), traitement des données, analyse (graphique) et conclusion.

Voici les aspects que nous analyserons :

-   le nombre de langues disponibles sur un jeu : est-ce que le coût de traduction impacte le prix du jeu ?

-   les genres/tags des jeux : est-ce qu'on peut observer une différence en moyenne significative entre certains genres/tag de jeu ? Par exemple : Un jeu RPG open-world en 3D serait plus complexe et cher à déveloper qu'un plateformer 2D et donc plus cher ?

-   l'évolution des prix au fil du temps ? Est-ce qu'on peut observer une hausse des prix des jeux en fonction de leur date de sortie ?

-   Y a t-il des différences de prix notables entre les studios de développement ? Ce dernier aspect sera à mettre en relation avec l'aspect étudié précédent sur les genres/tags de jeu que développent les studios.

**Préambule** : Comme nous sommes actuellement pour le premier rendu, seul le premier aspect (les langues) de cette section sur les prix sera traité dans ce rendu. D'autres parts, de nouveaux aspects pourraient être ajoutés d'ici le rendu final si nous en trouvons durant notre analyse.

## ------------------------------------------------------------------------

Commençons par importer notre jeu de données et les librairies nécessaires à l'analyse :

```{r import, message=FALSE, warning=FALSE}
library(tidyverse)

games <- read_delim("./data/clean_games.csv", delim=";", show_col_types = FALSE)
head(games)
```

## Filtrage des données

Avant de passer à l'analyse, nous devons d'abord filtrer nos données, notamment celles où nous n'avons pas d'informations sur le prix. Ce manque d'information s'explique soit car le jeu est gratuit (free-to-play <=> F2P), soit par une erreur dans les données.

Nous décidons de ne pas prendre en compte les jeux gratuits dans nos analyses du prix et de les analyser distinctement dans une autre section.

```{r filter_price}
print(paste0("Nombre total de lignes du dataframe : ", nrow(games)))

games_price <- games %>% filter(is_free == 0)
print(paste0("Nombre de lignes sans les F2P : ", nrow(games_price)))

games_price <- games_price %>% filter(!is.na(price))
print(paste0("Nombre de lignes sans les F2P + erreurs de données : ", nrow(games_price)))
```

De plus, notre jeu de données contient une colonne "currency" contenant la devise de la monnaie utilisée pour exprimé le prix du jeu. Voici un bar plot montrant le pourcentage de représentation de chaque devise présente dans le dataframe.

```{r currency_plot}
currency_stats <- games_price %>%
  count(currency) %>%
  mutate(percentage = n / sum(n) * 100)

ggplot(currency_stats, aes(x = currency, y = percentage, fill = currency)) +
  geom_bar(stat = "identity") +
  labs(title = "Répartition des devises", x = "Devise", y = "Pourcentage d'utilisation") +
  theme_minimal() +
  theme(axis.text.x = element_text(angle = 45, hjust = 1))
```

On observe que l'écrasante majorité des prix sont formulés sous la devise de l'EURO. La solution optimale serait de convertir les prix avec une autre devise en EURO afin de pouvoir les comparer. Toutefois, dû à la complexité de la tâche et au manque de temps nous décidons de simplifier et d'utiliser uniquement les jeux exprimés en EURO.

```{r filter_currency}
print(paste0("Nombre de lignes avec toutes les devises : ", nrow(games_price)))
games_price <- games_price %>% filter(currency == "EUR")
print(paste0("Nombre de lignes avec uniquement les jeux en EURO : ", nrow(games_price)))
```

Enfin, nous devons également enlever les lignes qui ne contiennent pas d'informations sur les langues disponibles des jeux.

```{r filter_no_language}
games_languages <- games_price %>% filter(!is.na(languages))
print(paste0("Nombre de lignes sans les jeux avec aucune information sur les langues : ", nrow(games_languages)))
```

On observe que cette étape supprime peu de lignes, on en déduit donc que les lignes où il y avait une erreur dans les prix sont probablement en majorité les mêmes lignes où il y a eu une erreur avec les langues et qu'il n'y a pas d'information.

## L'impact des langues disponibles

Maintenant que le filtrage de données nécessaires pour cette partie est terminé, nous pouvons commencer notre analyse !

Notre objectif est de trouver une potentielle corrélation entre le prix des jeux et le nombre de langues disponibles. En effet, hormis la langue originale du jeu (celle du studio qui l'a développé), chaque langue disponible en plus nécessite un coût supplémentaire pour le studio de développement qui doit engager une équipe de traduction. De plus, cette traduction demande parfois des adaptations visuelles d'éléments graphiques directement dans le jeu, par exemple : si les langues sont extrêmement différentes (langues asiatiques fonctionnant sur un système d'idéogrammes et langues occidentales se basant sur l'alphabet latin).

De ce fait, il nous paraît possible que ce coût puisse avoir une répercussion sur le prix du jeu et donc qu'on puisse observer une corrélation entre ces deux éléments avec nos données.

Pour ce faire, nous allons d'abord devoir calculer le nombre de langues par jeu, rajoutons une nouvelle colonne 'nb_languages' qui contiendra ce nombre :

```{r nb_languages}
games_languages <- games_languages %>%
  mutate(
    nb_languages = str_split(languages, ",") %>% map_int(~ length(.x))
  )

head(games_languages)
```

Et voilà maintenant que ceci est fait nous pouvons maintenant créer notre graphique afin de voir, si oui ou non, une corrélation est observable. Pour ce graphique, nous décidons de partir sur un "scalar plot" avec comme axe horizontal le prix des jeux et comme axe vertical le nombre de langues disponibles :

```{r languages_graph}
ggplot(games_languages, aes(x = price, y = nb_languages)) +
  geom_point(color = "blue", alpha = 0.5) +
  labs(title = "Corrélation entre le Prix des jeux et le nombre de Langues disponibles",
       x = "Prix (€)",
       y = "Nombre de Langues") +
  theme_minimal()
```

Comme vous pouvez le constater le graphique est très peu lisible à cause de ses échelles, cela est dû aux points dits "outlier" : des points extrêmes en prix ou nombre de langues relevant "d'anomalie" et ne représentant pas la masse des données.

Nous décidons donc de les enlever pour réduire l'échelle et mieux pouvoir analyser le graphique.

```{r languages_graph_2}
games_languages <- games_languages %>% filter(nb_languages < 50) %>% filter(price <= 100)

ggplot(games_languages, aes(x = price, y = nb_languages)) +
  geom_point(color = "blue", alpha = 0.5) +
  labs(title = "Corrélation entre le Prix des jeux et le Nombre de Langues disponibles",
       x = "Prix (€)",
       y = "Nombre de Langues") +
  theme_minimal()
```

Comme nous pouvons l'observer, de nombreux jeux possédant le même nombre de langues se vendent à des prix très différents et inversement de nombreux jeux aux mêmes prix possèdent un nombre de langues très différents. De plus, nous n'observons pas d'augmentation de prix de façon linéaire par rapport au nombre de langues disponibles.

**Il ne semble donc pas y avoir de corrélation entre le nombre de langues disponibles et le prix d'un jeu.**

Notre hypothèse concernant les moyens et coûts de traduction qui pourraient impacter le prix est donc fausse. Cela nous parraît cohérent étant donné qu'aujourd'hui le support multi-language est devenu une norme pour une grande partie des jeux. Les studios aujourd'hui visent un marché international et donc doivent rendre leurs jeux accessibles pour ces marchés.
